【裁判字號】    89,易,458
【裁判日期】    900824
【裁判案由】    詐欺
【裁判全文】
臺灣基隆地方法院刑事判決                          八十九年度易字第四五八號
    公  訴  人  臺灣基隆地方法院檢察署檢察官
    被      告  丁○○
右列被告因詐欺案件，經檢察官提起公訴（八十九年度偵字第二二二五號），本院判
決如左：
    主  文
丁○○無罪。
    理  由
一、公訴意旨略以：被告丙○○（俟通緝到案後另行審結）、丁○○二人共同基於意
    圖為自己不法所有之犯意連絡，以被告丁○○充任丙○○司機，並以互唱雙簧之
    方式，於民國八十七年二月間，向甲○○及尖美建設開發股份有限公司（以下簡
    稱尖美建設公司）前董事長乙○○誆稱，能透過「國際金融操作」賺取高額利潤
    ，欲乙○○提供新台幣（下同）二十億元，匯往國外銀行供其操作「國際金融操
    作」，一年利潤可達四倍，經多次協商，乙○○乃提供十二億元定存於台灣銀行
    ，被告丙○○隨即要求乙○○提供十二億元定存單供其操作，乙○○為防有詐，
    僅提供被告丙○○該定存單彩色影本，被告丙○○見無法得逞，乃以需至新加坡
    美國共和國銀行開戶為由，與被告丁○○、乙○○、甲○○四人一起至新加坡，
    在新加坡被告丙○○、丁○○二人向乙○○詐得美金十三萬元，含支付出國及在
    國內各項花費，被告丙○○、丁○○共同向乙○○詐得約九百萬元，甲○○亦因
    此被詐得近百萬元，因認被告丁○○涉有刑法第三百三十九條第一項詐欺取財罪
    嫌云云。
二、按犯罪事實應依證據認定之，無證據不得推定其犯罪事實；又不能證明被告犯罪
    或其行為不罰者，應諭知無罪之判決，刑事訴訟法第一百五十四條第三百零一
    條第一項分別定有明文。又所謂認定犯罪事實之證據，係指足以認定被告確有犯
    罪行為之積極證據而言，如未發現相當證據，或證據不足以證明，自不能以推測
    或擬制之方法，以為裁判之基礎。次按，刑事訴訟法上證明之資料，無論其為直
    接證據或間接證據，均須達於通常一般人均不致於有所懷疑，而得確信其為真實
    之程度，始得據為有罪之認定，若其關於被告是否犯罪之證明未能達此程度，而
    有合理性懷疑存在，致使無從形成有罪之確信，根據罪疑惟輕之證據法則，即不
    得遽為不利被告之認定，其以情況證據即間接證據斷罪時，尤須基於該證據在直
    接關係上所可證明之他項情況證據，本乎推理作用足以確證被告有罪，方為合法
    ，不得徒憑主觀上之推想，將一般經驗上有利被告之其他合法情況逕予排除。再
    按告訴人之告訴，係以始被告受刑事訴追為目的，是其陳述是否與事實相符，仍
    應調查其他證據以資審認，此觀諸最高法院三十二年上字第六七號、七十六年台
    上字第四九八九號、五十二年台上字第一三號判例意旨亦甚明顯。又刑法第
    三百三十九條第一項之詐欺罪，必須行為人自始基於不法所有之意圖，以客觀上
    足以使人現於錯誤之手段，欺矇被害人使之交付財物，始足當之，苟行為人並無
    上述不法之意圖，或欠缺詐欺取財之故意，或並無詐術之實行，自與詐欺取財罪
    之構成要件不合。公訴意旨認被告丁○○涉有前開詐欺犯行，無非係以被害人乙○○、甲○○二人之指訴及旅客入出境紀錄查詢表四張等證物，為其主要論據。
三、訊據被告丁○○固不否認曾於前揭時地陪同丙○○、乙○○及甲○○等人至新加
    坡，惟矢口否認有何詐欺犯行，辯稱：伊並未與丙○○共同詐欺被害人，亦不是
    丙○○之司機，是丙○○與乙○○、甲○○接洽，要求乙○○提供資金從事「國
    際金融操作」賺取利潤，伊並未參與協商，乙○○提供資金在台灣銀行辦理定存
    時，伊才第一次與乙○○見面，事後丙○○說操作已經成功須至新加坡之利寶銀
    行開戶將錢存進去，四人才一同前往新加坡，乙○○交付十萬元美金操作手續費
    給丙○○時伊未在場，亦未經手該筆手續費，伊並無詐欺之故意等語。經查，被
    害人乙○○是透過萬泰銀行經理陳南榮介紹與被告丙○○認識，丙○○旋即向其
    遊說投資「國際金融操作」，乙○○為降低風險，遂將十二億元現金定存於台灣
    銀行總行，而提供定存單影本交予丙○○投資操作等情，業據證人乙○○證述是
    被告丙○○向伊遊說提供資金從事國際金融操作，被告丁○○未遊說伊投資只是
    吃飯時在場作陪，至台灣銀行辦理十二億元之定存手續均是丙○○在處理，手續
    辦好之後丁○○才到場等語明確（台灣高雄地方法院八十九年十二月一日、九十
    年七月六日證人乙○○訊問筆錄參照），足見被告辯稱並未鼓吹乙○○、甲○○
    投資國際金融操作，有關投資「國際金融操作」是由被告丙○○負責處理，伊未
    參與等語，應堪採信。則被害人乙○○所以同意投資「國際金融操作」，並提供
    定存單影本予被告丙○○使用，顯然是因被告丙○○向被害人乙○○謊稱可代為
    從事「國際金融操作」賺取高額利潤所致。又查，被告丁○○於八十七年五月間
    受乙○○邀約陪同前往新加坡利寶銀行開戶，至新加坡期間是丙○○向乙○○佯
    稱須給付美金十萬美金之操作手續費，乙○○遂依約將該筆手續費交由甲○○轉
    交丙○○，丁○○當時並未在場參與之事實，分別業據證人甲○○、乙○○於台
    灣台南地方法院及台灣高雄地方法院證稱：「至新加坡時丙○○說要先給付十萬
    美金手續費，乙○○交錢給丙○○時丁○○並不知道，伊並未投資國際金融操作
    ，是因乙○○公司需要資金，所以想利用這種方法來賺錢，到新加坡之旅費、機
    票、住宿等費用均是由伊先墊，大約一百萬元，因為伊與乙○○是好朋友所以先
    墊，伊認為此部分之費用應只是私人借貸關係等語」、「丁○○因為沒有錢買機
    票，原本不想一起至新加坡，是伊鼓吹丁○○陪同，丙○○在新加坡要求伊交付
    十萬元操作手續費時，丁○○未在場，且十萬美金伊是交給甲○○，再由甲○○
    交給丙○○，丁○○未經手，四人在新加坡吃喝玩樂待了一個禮拜共花掉了五萬
    美金，這部分是伊心甘情願支付的，在整個詐欺投資過程中，都是丙○○個人行
    為等語」屬實，況被告丁○○既未在場，且亦無實行其他欺罔之行為，實難僅憑
    被告丁○○陪同前往新加坡即認被告有何施用詐術之行為，是被告丙○○詐欺取
    得十萬美金手續費用一事顯與被告丁○○無涉，應甚灼然。再者，被告丁○○受
    邀陪同前往新加坡開戶時並未隱瞞其無法支付機票之經濟狀況，顯然證人乙○○
    、甲○○對於被告丁○○之清償能力應已可預料，而猶願意代為支付出國之各項
    費用，渠等甘冒此風險，實難認被告丁○○有施用詐術，使乙○○、甲○○因而
    陷於錯誤之可言。況證人乙○○、甲○○亦均不否認此部分之花費純屬私人之借
    貸關係，渠等基於朋友情誼而先行支付，益證被告丁○○確無詐欺之不法意圖，
    此部分純屬證人與被告丁○○間民事債權債務問題，至為明確。
四、綜上所述，被告丁○○所為核與刑法詐欺罪之構成要件尚屬有間，被告辯稱並無
    詐欺犯行等語，應堪採信。此外，本院復查無其他積極證據足以證明被告確有公
    訴人所指犯行，被告犯罪尚屬不能證明，依首揭條文規定應為無罪判決之諭知，
    以昭公允。
據上論斷，應依刑事訴訟法第三百零一條第一項，判決如主文。
本案經檢察官劉嶽承到庭執行職務
中      華      民      國    九十      年   八      月    二十四    日
                                      臺灣基隆地方法院刑事第二庭
                                          法  官  汪  梅  芬
右正本證明與原本無異。
對於本件判決如有不服，應於收受送達後十日內，向本院提出上訴書狀，上訴於臺灣
高等法院，並按他造當事人之人數附具繕本。
                                          書記官  黃  致  祥
中    華    民    國      九十        年       八       月     二十八   日


司法院資訊處製作；財團法人民間司法改革基金會備份。
